臺灣彰化地方法院刑事判決
111年度訴字第495號
公  訴  人  臺灣彰化地方檢察署檢察官
被      告  蔡佳婕



選任辯護人  林香均律師(法扶律師)          
被      告  李承霖



            張釆焄




上列被告因加重詐欺等案件，經檢察官提起公訴（110年度偵字
第13668號、110年度偵字第15485號），本院依法裁定改行簡式
審判程序，判決如下：
    主          文
蔡佳婕犯如附表編號一所示之罪，處如附表編號一主文欄所示之
刑及沒收。
李承霖犯如附表編號一、二所示之罪，各處如附表編號一、二主
文欄所示之刑。應執行有期徒刑壹年陸月。未扣案之犯罪所得新
臺幣肆仟元沒收，於全部或一部不能沒收或不宜執行沒收時，追
徵其價額。
張釆焄犯如附表編號一、二所示之罪，各處如附表編號一、二主
文欄所示之刑。應執行有期徒刑壹年伍月。未扣案之犯罪所得新
臺幣貳仟元沒收，於全部或一部不能沒收或不宜執行沒收時，追
徵其價額。
    犯罪事實
一、李承霖、蔡佳婕、張采焄與真實姓名年籍不詳，綽號「隆三
    」、「八方」及其他詐騙集團成員，共同基於3人以上詐欺
    取財及洗錢之犯意聯絡，由詐欺集團不詳成員於附表所示之
    時間、以附表所示之方式，詐騙如附表所示之告訴人，再由
    不知情之謝明倫領款後，分別：㈠於附表編號1之時間、地點
    交予蔡佳婕，蔡佳婕再依「隆三」指示，至張采焄所預定之
    飯店房間將贓款交予李承霖。㈡於附表編號2之時間、地點交
    予張采焄，張采焄再依指示將贓款交予李承霖。李承霖於收
    取上開贓款後，再交付「隆三」所指示之「八方」，以此方
    式隱匿詐欺所得之所在及去向。嗣歐澤村、潘明智察覺受騙
    而報警處理，經警調閱監視器畫面始悉上情。
二、案經歐澤村、潘明智訴由彰化縣警察局彰化分局報告臺灣彰
    化地方檢察署檢察官偵查起訴。
　　理    由
一、本件被告李承霖、蔡佳婕、張采焄涉犯之罪，非死刑、無期
    徒刑、最輕本刑為3年以上有期徒刑之罪或高等法院管轄第
    一審案件。本院行準備程序中，被告3人就被訴事實均為有
    罪之陳述，經告知簡式審判程序之旨，並聽取檢察官及被告
    3人、辯護人之意見後，爰依刑事訴訟法第273條之1第1項裁
    定由受命法官獨任進行簡式審判程序。是本案依同法第273
    條之2規定，不受同法第159條第1項、第161條之2、第161條
    之3、第163條之1及第164條至第170條有關證據提示、交互
    詰問及傳聞證據等相關規定之限制。
二、訊據被告李承霖、蔡佳婕、張采焄於警詢、偵訊、本院準備
    程序及審理時對於上開犯罪事實坦承不諱，與告訴人等人於
    警詢之證述大致相符，並有附表證據欄所示之證據在卷可佐
    ，足認被告3人所為任意性自白與事實相符，本案事證明確
    ，被告3人犯行堪以認定，應依法論科。
三、論罪科刑　　
  ㈠按民國106年6月28日修正施行即現行洗錢防制法第2條第2款
    、第3條第2款規定，掩飾或隱匿刑法第339條犯罪所得之本
    質、來源、去向、所在、所有權、處分權或其他權益者，即
    構成洗錢行為。又參諸洗錢防制法第2條修正理由：「洗錢
    行為之處罰，其規範方式應包含洗錢行為之處置、分層化及
    整合等各階段。修正前條文區分自己洗錢與他人洗錢罪之規
    範模式，僅係洗錢態樣之種類，未能完整包含處置、分層化
    及整合等各階段行為。為澈底打擊洗錢犯罪，爰參酌維也納
    公約第3條第1項第b款第ii目規定洗錢行為態樣，包含隱匿
    或掩飾該財產的真實性質、來源、所在地、處置、轉移、相
    關的權利或所有權之洗錢類型，例如：1.犯罪行為人出具假
    造的買賣契約書掩飾某不法金流；2.貿易洗錢態樣中以虛假
    貿易外觀掩飾不法金流移動；3.知悉他人有將不法所得轉購
    置不動產之需求，而擔任不動產之登記名義人或成立人頭公
    司擔任不動產之登記名義人以掩飾不法所得之來源；4.提供
    帳戶以掩飾不法所得之去向，例如：販售帳戶予他人使用（
    修正理由參照）。」足見本次修正擴大洗錢行為之定義，已
    含括洗錢之各階段行為。
  ㈡被告3人既知悉係參與以實施詐術為手段之詐欺集團，並由詐
    欺集團成員詐欺告訴人等人後，由被告蔡佳婕、張采焄前往
    取款後，將贓款交予被告李承霖轉交詐欺集團上手，足見被
    告3人主觀上均有共同詐欺取財之犯意甚明。又被告李承霖
    收取被告蔡佳婕、張采焄交付之贓款後再轉交上手，而員警
    、告訴人將因此難以追查其交付金錢之流向，因被告3人所
    為而產生掩飾、隱匿詐欺犯罪所得去向之效果，而製造金流
    斷點，是以，被告3人所為，實均已該當於掩飾、隱匿特定
    犯罪（刑法第339條）所得去向之行為要件，且其主觀上對
    此亦有認識。
　㈢核被告3人所為，均係犯刑法第339條之4第1項第1款之三人以
    上共同詐欺取財罪及洗錢防制法第14條第1項之洗錢罪。
　㈣按共同正犯，本係互相利用，以達共同目的，並非每一階段
    行為，各共同正犯均須參與。而共同實施犯罪行為，在合同
    意思範圍以內，相互利用他人之行為，以達其犯罪之目的，
    原不必每一階段行為均經參與，祇須分擔犯罪行為之一部，
    即應對於全部所發生之結果共同負責（最高法院72年度台上
    字第1978號、第5739號判決意旨參照）；另按共同正犯之意
    思聯絡，原不以數人間直接發生者為限，即有間接之聯絡者
    ，亦包括在內。如甲分別邀約乙、丙犯罪，雖乙、丙間彼此
    並無直接之聯絡，亦無礙於其為共同正犯之成立（最高法院
    77年度台上字第2135號判決意旨參照）。是就附表編號1部
    分，被告李承霖、蔡佳婕、張采焄與「隆三」、「八方」及
    其他真實姓名年籍不詳之成年詐欺集團成員間；就附表編號
    2部分，被告李承霖、張采焄與「隆三」、「八方」及其他
    真實姓名年籍不詳之成年詐欺集團成員間，均分別具有犯意
    之聯絡及行為之分擔，應分別論以共同正犯。
　㈤被告3人本案所犯，各均為想像競合犯，應依刑法第55條前段
    之規定，各從一重之三人以上共同犯詐欺取財罪處斷。
　㈥被告李承霖、張采焄所犯上開2罪間，犯意各別，行為互殊，
    應予分論併罰。
　㈦按犯洗錢罪，在偵查或審判中自白者，減輕其刑，洗錢防制
    法第16條第2項定有明文。被告3人於警詢、偵訊及本院審理
    時均自白本案犯行，依前開規定，就被告3人所犯之洗錢罪
    均應減輕其刑，雖洗錢罪屬想像競合犯中之輕罪，惟於量刑
    時仍應一併衡酌該部分減輕其刑事由，附此敘明。 
　㈧爰審酌被告3人均正值青年，且具有謀生能力，不思以正當方
    法賺取財物，竟為獲取不法報酬而加入詐欺集團，無視政府
    一再宣示掃蕩詐欺集團決心，造成本案告訴人之財產損失，
    同時使不法份子得以隱匿真實身分及犯罪所得去向，減少遭
    查獲之風險，助長犯罪，破壞社會秩序及社會成員間之互信
    基礎甚鉅，考量本件告訴人所受之損害程度、告訴人對本案
    之意見、洗錢防制法第16條第2項減輕其刑之事由；及被告3
    人在組織中層級不同，被告李承霖為車手頭，負責向車手取
    款轉交上手；被告蔡佳婕負責取款再轉交上手；被告張采焄
    負責取款、訂房供交付贓款之用；並審酌被告李承霖自陳高
    職畢業，之前從事服務業，收入新臺幣（下同）25,000元至
    30,000元，未婚、無子，家中是中低收入戶，須分擔家計；
    被告蔡佳婕自陳高職畢業，之前受僱做餐飲業，月收入約25
    ,000元，未婚、無子，須扶養祖父母、父親、中風的伯父；
    被告張采焄自陳高職畢業，從事餐飲業，月收入約20,000多
    元，未婚、無子，須分擔家計等一切情狀（見本院卷第354
    頁），分別量處如主文所示之刑，並就被告李承霖、張采焄
    分別所犯2罪部分，審酌其犯罪時間相近、手法相同、侵害
    法益等情，分別定其應執行之刑如主文所示，以資懲儆。
四、沒收
  ㈠被告李承霖於本院審理時供稱：本案當天報酬約4,000元至5,
    000元，當天只會拿1次報酬等語（見本院卷第352頁）。因
    卷內並無其他證據可證明被告李承霖所取得之犯罪所得，基
    於罪證有疑，利於被告，認被告李承霖本案之犯罪所得應為
    4,000元，並未扣案，且未實際發還告訴人，應依刑法第38
    條之1第1項、第3項規定宣告沒收，並於全部或一部不能沒
    收或不宜執行沒收時，追徵其價額。
　㈡被告蔡佳婕於本院審理時供稱：本案報酬拿了2,000元等語（
    見本院卷第163頁），此部分為被告蔡佳婕之犯罪所得，並
    未扣案，且未實際發還告訴人，應依刑法第38條之1第1項、
    第3項規定宣告沒收，並於全部或一部不能沒收或不宜執行
    沒收時，追徵其價額。
　㈢被告張采焄於本院審理時供稱：本案當天報酬約2,000元至3,
    000元，當天只會拿1次報酬等語（見本院卷第352頁）。因
    卷內並無其他證據可證明被告張采焄所取得之犯罪所得，基
    於罪證有疑，利於被告，認被告張采焄本案之犯罪所得應為
    2,000元，並未扣案，且未實際發還告訴人，應依刑法第38
    條之1第1項、第3項規定宣告沒收，並於全部或一部不能沒
    收或不宜執行沒收時，追徵其價額。
　㈣末按洗錢防制法第18條第1項規定：「犯第14條之罪，其所移
    轉、變更、掩飾、隱匿、收受、取得、持有、使用之財物或
    財產上利益，沒收之」。本案被告3人雖犯洗錢防制法第14
    條第1項之洗錢罪，然被告3人所取得之贓款，已依指示上繳
    予其他詐欺集團上游成員，依卷存證據資料所示，無證據證
    明被告3人對於洗錢標的，現有支配占有或實際管領，依法
    自無從對被告3人宣告沒收該等洗錢標的。
五、依刑事訴訟法第273條之1第1項，第299條第1項前段，判決
    如主文。
六、如不服本判決，得自收受送達之日起20日內，向本院提起上
    訴。
本案經檢察官吳宗穎提起公訴，檢察官吳皓偉到庭執行職務。
中　　華　　民　　國　　111 　年　　8 　　月　　24　　日
                  刑事第六庭  法  官  范馨元
以上正本證明與原本無異。
如不服本判決應於收受判決後20日內向本院提出上訴書狀，並應
敘述具體理由。其未敘述上訴理由者，應於上訴期間屆滿後20日
內向本院補提理由書(均須按他造當事人之人數附繕本)「切勿逕
送上級法院」。
告訴人或被害人對於判決如有不服具備理由請求檢察官上訴者，
其上訴期間之計算係以檢察官收受判決正本之日期為準。
中　　華　　民　　國　　111 　年　　8 　　月　　24　　日
                              書記官  許原嘉
附錄論罪科刑條文：
中華民國刑法第339條之4
犯第339條詐欺罪而有下列情形之一者，處1年以上7年以下有期
徒刑，得併科1百萬元以下罰金：
一、冒用政府機關或公務員名義犯之。
二、三人以上共同犯之。
三、以廣播電視、電子通訊、網際網路或其他媒體等傳播工具，
    對公眾散布而犯之。
前項之未遂犯罰之。

洗錢防制法第14條
有第二條各款所列洗錢行為者，處7年以下有期徒刑，併科新臺
幣5百萬元以下罰金。
前項之未遂犯罰之。
前二項情形，不得科以超過其特定犯罪所定最重本刑之刑。

附表：
編號 告訴人遭詐騙情形 告訴人匯款時間 告訴人匯入帳戶 款項轉交過程 證         據 主    文   金額（新臺幣）     1 詐欺集團所屬成員於民國110年7月12日22時許，致電歐澤村並誆稱：其係外甥陳秀芬，急需借款云云，致使歐澤村陷於錯誤，因而匯款至右列帳戶內。 110年7月14日10時45分許 不知情之謝明倫申辦之中華郵政股份有限公司帳號000-00000000000000號 謝明倫於110年7月14日11時57分至12時5分許，在彰化縣○○市○○路00號即中華郵政股份有限公司提款機提領左揭39萬元，再於同日12時22分許步行至彰化縣○○市○○路00號旁之涼亭交予蔡佳婕，蔡佳婕再依「隆三」指示前往張采焄所預訂位在彰化縣○○市○○路0段00號之台灣大飯店603號房後，將前開款項交予李承霖。 ①共同被告蔡佳婕於警詢、偵訊時之證述（見15485號偵卷第35至42頁、13668號偵卷第79至83、186至187頁）。 ②共同被告李承霖於警詢、偵訊時之證述（見15485號偵卷第15至19頁、13668號偵卷第174至176頁）。　 ③共同被告張采焄於警詢、偵訊時之證述（見15485號偵卷第25至29頁、13668號偵卷第39至40、187至188頁）。　 ④證人謝明倫於警詢時之證述（見15485號偵卷第53至59頁、13668號偵卷第173頁）。 ⑤證人即告訴人歐澤村於警詢時之證述（見15485號偵卷第103至105頁）。 ⑥受理詐騙帳戶通報警示簡便格式表、内政部警政署反詐騙諮詢專線紀錄表、（見15485號偵卷第107、109至頁）。　 ⑦休息登記表（見15485號偵卷第93頁）。 ⑧飯店監視器照片（見15485號偵卷第83至95、221至227頁）。 ⑨比對照片（見15485號偵卷第87、97至101頁）。 ⑩客戶歷史交易清單（見15485號偵卷第69頁）。　　 李承霖三人以上共同犯詐欺取財罪，處有期徒刑壹年肆月。 張采焄三人以上共同犯詐欺取財罪，處有期徒刑壹年參月。 蔡佳婕三人以上共同犯詐欺取財罪，處有期徒刑壹年貳月。未扣案之犯罪所得新臺幣貳仟元沒收，於全部或一部不能沒收或不宜執行沒收時，追徵其價額。   39萬元     2 詐欺集團所屬成員於110年7月14日11時許，致電潘明智並誆稱：其係潘明智姪女，因清償債務需借款云云，致使潘明智陷於錯誤，因而匯款至右列帳戶內。 110年7月14日日15時26分許 不知情之謝明倫申辦之臺灣土地銀行帳號000-000000000000號帳戶 謝明倫於110年7月14日15時35分至36分許，在彰化縣○○市○○路00號即土地商業銀行提款機提領左揭10萬元，再步行至彰化縣○○市○○路00號旁之涼亭交予張采焄，張采焄再轉交予李承霖，李承霖復於同日15時許，前往彰化縣花壇鄉花壇火車站，將上開贓款轉交予真實姓名年籍不詳，綽號「八方」之男子。 ①共同被告李承霖於警詢、偵訊時之證述（見15485號偵卷第17頁、13668號偵卷第59至63、174至176頁）。　 ②共同被告張采焄於警詢、偵訊時之證述（見13668號偵卷第37至41、188頁）。　 ③證人謝明倫於警詢、偵訊時之證述（見13668號偵卷第17至22、173頁）。 ④證人即告訴人潘明智於警詢時之證述（見13668號偵卷第99至100頁）。 ⑤内政部警政署反詐騙諮詢專線紀錄表、受理詐騙帳戶通報警示簡便格式表、金融機構聯防機制通報單（見13668號偵卷第101、103、107頁）。 ⑥國內匯款申請書（見13668號偵卷第105頁）。　　 ⑦存摺封面照片（見13668號偵卷第117頁）。　　 ⑧LINE對話紀錄及提領明細照片（見13668號偵卷第113至115頁）。 ⑨客戶歷史交易明細查詢（見13668號偵卷第97頁）。 ⑩提領照片（見13668號偵卷第109至111頁）。　　 李承霖三人以上共同犯詐欺取財罪，處有期徒刑壹年參月。 張采焄三人以上共同犯詐欺取財罪，處有期徒刑壹年貳月。    10萬元